高雄高等行政法院簡易判決　　　　　　　　　　　　　九十年度簡字第三九九四號
　　原　　　告　甲○○
　　訴訟代理人　丙○○
　　複代理人　　陳萬呈 律師
　　被　　　告　臺南縣稅捐稽徵處
　　代　表　人　乙○○處長
　　訴訟代理人　戊○○
　　　　　　　　丁○○
右當事人間因地價稅事件，原告不服台南縣政府中華民國九十年十月十八日九十府法
濟字第一五五三一０號訴願決定，提起行政訴訟。本院判決如左：
    主  文
原告之訴駁回。
訴訟費用由原告負擔。
    事實及理由
一、緣原告所有坐落台南縣佳里鎮○○段一五七地號土地，係屬都市計畫住宅區土地
    ，地目「建」，原按公共設施保留地稅率課徵地價稅。原告於民國（下同）九十
    年一月十五日向被告所屬佳里分處申請停徵地價稅，並請求退還歷年溢繳地價稅
    ，經被告所屬佳里分處予以重新查核結果，於九十年三月九日以九十南縣稅佳分
    二字第九００七四０六五號函復「查九龍段一五七號土地屬都市計畫住宅區，依
    土地稅法二十二條規定應按一般用地『１』稅種核課地價稅，原誤按公共設施保
    留地『４』稅種核課，漏課五年稅額計新台幣（下同）二一、八七五元。依稅捐
    稽徵法第二十八條規定，應補徵。」等情。原告不服，申請復查結果，未獲變更
    ，提起訴願，亦經決定駁回，遂提起本件行政訴訟。
二、本件原告主張：訴願決定理由以依土地稅法施行細則第二十一條第二項規定，都
    市公共設施未完竣地區內之土地，需為登記簿上所載『田』等十一種地目土地或
    實際供與農業經營不可分離之土地，始可課徵田賦，原告之土地為都市計畫住宅
    區、地目為『建』，與上開規定不合。又原告就「與農業經營不可分離使用土地
    ，迄無法證明，因認被告所為之處分為適法云云。惟查：（一）依訴願法第五十
    八條第二項關於本案中系爭土地是否為「公共設施完竣區」應依法定程序經過訴
    願及行政訴訟判定後始能據以課徵地價稅或予以補徵。（二）本案是否為公共設
    施完竣區，被告依據台南縣佳里鎮公所九十年二月八日佳所建字地一００二號函
    復來認定，惟依平均地權條例第二條以及其施行細則第二條第二款規定，可知本
    案主管機關為台南縣政府，被告顯係依非主管機關之台南縣佳里鎮公所函文，逕
    予核定補徵地價稅，違背上開法令，原處分應為無效。（三）系爭土地為原告承
    襲父業賴以維生之自耕農地，地上綠竹及香蕉林已成蔭，原告在該地上為農業使
    用，並未變更為其他使用，而該土地變更為建地，並非原告申請，乃屬地政機關
    依職權所為之行為，造成原告權益受損害，自不能因而課徵地價稅，如今系爭土
    地地目已回復為『旱』，足證明其從來為農業使用。被告以原告「與農業不可分
    離之情事無法認定．．．」而課徵地價稅，自屬不當。（四）系爭土地面臨之計
    畫道路尚未開闢，且被另外三塊土地包圍形成袋地，是實質公共設施未完竣區不
    應課徵地價稅云云，求為判決撤銷訴願決定及原處分，被告應給付原告新台幣一
    萬零九百八十七元。被告則以：本案原告系爭土地之是否被規畫為公共設施完竣
    區或都市計畫住宅區，其認定及勘查主管機關既非被告，則被告僅係依據該主管
    機關之認定及通報資料就稅法之規定予以改課地價稅；況本案系爭土地既為都市
    計畫住宅區，且於其九十年十月九日變更地目為「旱」之前亦自始為「建」，則
    其是否確已公共設施完竣區，亦核與本案實際應課地價稅之事實原因認定並無直
    接干係，是以本案原告對被告之指摘均非理由，被告原核定補徵八十五至八十九
    年度之地價稅款於法有據，並無不合等語置辯，並求為判決駁回原告之訴。
三、按「稅捐之核課期間，依左列規定．．．二、依法應由納稅義務人實貼之印花稅
    ，及應由稅捐稽徵機關依稅籍底冊或查得資料核定課徵之稅捐，其核課期間為五
    年。三、．．．。在前項核課期間內，經另發現應徵之稅捐者，仍應依法補徵或
    並予處罰；在核課期間內未經發現者，以後不得再補稅處罰。」為稅捐稽徵法第
    二十一條第一項第二款及第二項所明定。又「地價稅或田賦之納稅義務人如左：
    一、土地所有權人。．．．．」、「已規定地價之土地，除依第二十二條規定課
    徵田賦者外，應課徵地價稅。」、「非都市土地依法編定之農業用地或未規定地
    價者，徵收田賦。但都市土地合於左列規定者，亦同：一、依都市計劃編為農業
    區及保護區，限作農業用地使用者。二、公共設施尚未完竣前，仍作農業用地使
    用者。三、依法限制建築，仍作農業用地使用者。四、依法不能建築，仍作農業
    用地使用者。五、依都市計劃編為公共設施保留地，仍作農業用地使用者。前項
    第二款及第三款，以自耕農地及依耕地三七五減租條例出租之耕地為限。．．．
    」及「．．．本法第二十二條第一項但書規定都市土地農業區、保護區、公共設
    施尚未完竣區、依法限制建築地區、依法不能建築地區及公共設施保留地限作或
    仍作農業用地使用者，指上開地區內之左列土地：一、土地登記簿上所載為田、
    旱、林、養、牧、原、池、鹽、水、溜、溝十一種地目之土地。二、實際供與農
    業經營不可分離之農舍、畜禽舍、倉儲設備、曬場、集貨場、農路、灌溉、排水
    、漁用碼頭、水稻育苗用地、儲水池、農用溫室及其他農業使用之土地。」、「
    徵收田賦之土地，由直轄市或縣（市）政府依左列規定辦理。．．．四、第二十
    一條第二項第二款之土地，及第二十二條第二款之土地中供與農業經營不可分離
    之使用者，由農業主管機關受理申請，會同有關機關勘查認定後，編造清冊，移
    送主管稽徵機關。」復分別為土地稅法第三條、第十四條、第二十二條第一項、
    第二項暨同法施行細則第二十一條第二項、第二十四條第四款所明定。另「××
    公司所有經都市計劃編為農業區、保護區和公共設施保留地，實際仍作農業使用
    之十三筆『雜』地目土地，應無土地稅法第二十二條第一項但書課徵田賦規定之
    適用。」復為財政部八十二年六月二十八日台財稅第八二Ｏ二五二四七Ｏ號函釋
    有案。
四、經查，原告所有坐落台南縣佳里鎮○○段一五七地號土地，於本件補徵地價稅年
    度期內，地目為「建」，係屬都市計畫住宅區土地之事實，有土地登記簿謄本、
    台南縣佳里鎮九十年三月六日九０所建字第二三六九號函附於原處分卷可稽，被
    告原按公共設施保留地稅率課徵地價稅。原告於九十年一月十五日向被告所屬佳
    里分處申請停徵地價稅，並主張退還歷年溢繳地價稅計一○、九八七元，經被告
    所屬佳里分處查核結果，於九十年三月九日以九十南縣稅佳分二字第九００七四
    ０六五號函復「查九龍段一五七號土地屬都市計畫住宅區，依土地稅法第二十二
    條規定應按一般用地『１』稅種核課地價稅，原誤按公共設施保留地『４』稅種
    核課，漏課五年稅額計二一、八七五元。依稅捐稽徵法第二十八條規定，應補徵
    。」等情，否准所請，並無不合。本案兩造所爭執者厥為系爭一五七地號土地是
    否屬於公共設施完竣區？按「本條例第二十二條第一項第二款所稱公共設施未完
    竣前，指道路、自來水、排水系統、電力等四項設施未建設完竣而言。前項道路
    以計畫道路能通行貨車為準；自來水及電力以可自計畫道路接通輸送者為準；排
    水系統以能排水為準。公共設施完竣之範圍，應以道路兩旁鄰接街廓之一半深度
    為準。但道路同側街廓之深度有顯著差異者或毗鄰地形特殊者，得視實際情形由
    直轄市或縣（市）政府劃定之。」平均地權條例施行細則第三十六條定有明文。
    又「依平均地權條例施行細則第三十六條規定，公共設施是否建設完竣，其中『
    道路』一項之認定，係指『計畫道路能通行貨車為準』，本部八十八年十二月二
    十日台八十八內地字第八八一五一八八號函釋，如對象地與同街廓已通貨車之計
    畫道路因無既成道路或隔有他人土地無從通達，且其同街廓之計畫道路部分尚未
    開闢者，不得逕依同條第三項規定劃為公共設施完竣區。所稱．．．『隔有他人
    土地』係指隔有『非同一所有權人』之土地；上開說明並經本部八十九年三月八
    日台（八九）內地字第八九０四一四四號．．．」亦有內政部九十年八月十三日
    台（九十）內地字第九０一一八四一號函釋在案。經查，本件系爭土地經台南縣
    政府、佳里鎮公所、佳里地政事務所、台灣電力公司台南區營業處、台灣省自來
    水公司第六區管理處會勘結果「１開闢完成之計畫道路是能通行貨車（六米以上
    ）。２計畫道路排水系統能排水。３對象地面臨既有道路（現有巷道）。４對象
    地與計畫道路並無隔有他人土地致無法通達。．．６電力可自開闢完成之計畫道
    路接通輸送。」及「本案經查會勘路段本區處已有既設管線供水，故本案本區處
    不另配合新設管線」，有台南縣政府都市計畫公共設施完竣區會勘記錄及台灣省
    自來水股份有限公司第六區管理處九十年八月一日（九十）台水六工字第七六七
    六號函附卷可憑。再系爭土地是否公共設施完竣區及是否可申請建築使用等情，
    亦經台南縣政府復稱：（一）「查旨揭地號土地面臨同段一五六地號未開闢計畫
    道路用地，依法可申請建築線、建築．．．．」（二）旨揭地號土地經本府邀集
    相關單位現地會勘後，依法認定屬公共設施完竣區」有台南縣政府九十一年三月
    二十九日府城都字第０九一００三五八四八號函附卷可參，益證系爭土地係屬公
    共設施完竣區，堪以認定，原告主張系爭土地係屬公共設施尚未完竣區，即非可
    採。
五、原告另主張系爭土地已於九十年十月九日地目變更為「旱」云云，然基於法律不
    溯及既往之原則，其變更前之地目既自始即為「建」，且為公共設施完竣地區，
    揆之首開法律規定及函釋意旨，被告予以課徵地價稅並無不合。又原告主張系爭
    土地是否公共設施完竣地區之權責主管機關係台南縣政府，並非台南縣佳里鎮公
    所，被告依據台南縣佳里鎮公所函即逕予核課地價稅，顯係違背法令規定云云。
    然查，本件會勘時係由上開單位共同會勘，且經台南縣政府認定確屬公共設施完
    竣區，如前所述，原告此項主張，亦非可採。再以原告另主張系爭土地因鄰地為
    公共設施保留地，距離最近之既成道路又隔有他人土地無法通達，故依平均地權
    條例第二十二條、平均地權條例施行細則第三十六條暨內政部台（八九）內地字
    第八九Ｏ四一四四號函及台（九十）內地字第九Ｏ六四一二九號函之解釋規定非
    公共設施完竣區云云。然查，本件原告所有系爭土地與其所有同段一五六、一五
    四、一五五地號等土地相連接，其中一五四地號土地面臨現有巷道，可通達已開
    闢完成計畫道路（鎮山街），有台南縣佳里鎮公所九十一年三月六日所建字第０
    九一０００二七九八號函及其所附土地現況圖可稽。依前開內政部九十年八月十
    三日台（九十）內地字地九０一一八四一號函釋意旨，原告所有系爭土地並無「
    隔有他人土地」之情形，是原告此部分之主張，亦不可採。
六、綜上所述，原告所有系爭土地，於八十五年至八十九年間係屬都市計畫住宅區土
    地，且屬公共設施完竣地區，如前所述，被告於核課期間內，依法補徵原告八十
    五年至八十九年地價稅，並無不合。復查決定及訴願決定予以維持，亦無違誤。
    原告起訴意旨，求為撤銷訴願決定、復查決定及原處分，並請求被告應作成退還
    原告一０、九八七元稅款之行政處分，並無理由，應予駁回。並不經言詞辯論為
    之。
據上論結，本件原告之訴為無理由，爰依行政訴訟法第二百三十三條第一項、第二百
三十六條、第二百條第二款、第九十八條第三項前段，判決如主文。
中　　　華　　　民　　　國    九十一　　年　  　四　　　月　　二十九　　日
                              高雄高等行政法院第三庭
     　   　　　　　　　　　　　          法      官   戴見草
右為正本係照原本作成。
如不服本判決，應於送達後二十日內，向本院提出上訴狀並表明上訴理由，如於本判
決宣示後送達前提起上訴者，應於判決送達後二十日內補提上訴理由書（須按他造當
事人人數附繕本）。
提起上訴應預繳送達用雙掛號郵票七份（每份三十四元）。
中　　　華　　　民　　　國    九十一　　年　  　四　　　月　　二十九　　日
                                          法院書記官   嚴寶明
附註：
行政訴訟法第二百三十五條（第一項、第二項）：
對於適用簡易程序之裁判提起上訴或抗告，須經最高行政法院之許可。
前項許可，以訴訟事件所涉及之法律見解具有原則性者為限。
